# 请教陈版主，关于大股东兜底的员工持股计划

提问人：shenjiyuan 时间：2019-02-22 20:42:39
陈版主：
您好，我们在审计过程中遇到一个公司，公司成立了一个由控股股
东兜底式员工持股计划，控股股东对上市公司员工从二级市场购买的股票进行年收益 20% 的兜底，如果到期后，最终员工未达到预期收益，控股股东承担兜底的损失。
关于大股东兜底的员工持股计划，因计量未来兜底损失不具操作性，可否在存续期满后，真正发生损失时，再作为股份支付费用；如果在成立信托计划时，需要确认股份支付费用，应对控股股东承担的未来损失如何计量，如何进行相关处理。

回答人：chenyiwei
控股股东对员工持股计划的兜底，相当于授予员工一项可在信托到期日行使的卖出期权，即员工有权按其原先的购股成本价加上 20% 的年化收益，将其通过员工持股计划持有的股份出售给控股股东，对该项控股股东授予员工的卖出期权，虽然与一般情况下股份支付交易中授予员工的是买入期权的情况不同，但同样满足《企业会计准则讲解（ 2010 ）》P181所列的股份支付三项基本特征（企业与职工或其他方之间发生的交易；以获取职工或其他方服务为目的；对价或其定价与企业自身权益工具未来的价值密切相关），因此应构成一项股份支付交易。
对该项股份支付，结算义务人为控股股东而不是上市公司。根据《企业会计准则解释第 4 号》第七条规定：“接受服务企业没有结算义务或授予本企业职工的是其本身权益工具的，应当将该股份支付交易作为权益结算的股份支付处理”。即上市公司作为接受服务企业，本身无结算义务，故在上市公司报表层面，应作为权益结算的股份支付进行会计处理。在授予日（员工持股计划完成购股之日），应利用期权定价模型或其他合理的估值方法确定该项期权的公允价值，将该公允价值在等待期（等于自授予日起算的该持股计划的剩余存续期限）内摊销，确认为等待期内各年度／期间的管理费用和资本公积。
如果对该项卖出期权的公允价值在授予日无法可靠计量的（这种情况可能性不大），则参照《讲解 2010 》的规定：“在极少情况下，授予权益工具的公允价值无法可靠计量。
在这种情况下，企业应当在获取对方提供服务的时点、后续的每个报告日以及结算日。
以内在价值计量该权益工具，内在价值变动计入当期损益。同时，企业应当以最终可行权或实际行权的权益工具数量为基础，确认取得服务的金额。内在价值是指交易对方有权认购或取得的股份的公允价值，与其按照股份支付协议应当支付的价格的差额。企业对上述内在价值计量的已授予权益工具进行结算，应当遵循以下要求：（ 1 ）结算发生在等待期内的，企业应当将结算作为加速可行权处理。即立即确认本应于剩余等待期内确认的服务金额；（ 2 ）结算时支付的款项应当作为回购该权益工具处理，即减少所有者权益。结算支付的款项高于该权益工具在回购日内在价值的部分，计入当期损益”。